【裁判字號】    89,上訴,584
【裁判日期】    891230
【裁判案由】    偽造文書
【裁判全文】
臺灣高等法院高雄分院刑事判決                    八十九年度上訴字第五八四號
    上訴人
    即被告   甲○○
右上訴人因偽造文書案件，不服臺灣屏東地方法院八十九年度易字第三六六號中華民
國八十九年三月三十日第一審判決（起訴案號：臺灣屏東地方法院檢察署年度八十九
偵緝二五號），提起上訴，本院判決如左：
      主  文
原判決撤銷。
甲○○偽造署押，足以生損害於公眾及他人，累犯，處有期徒刑柒月。
扣案之八十七年三月四日之警、偵訊筆錄及尿液送驗受檢人真實姓名代號對照表、權
利告知書及逮捕通知書內偽造之「王慶章」署押各壹枚，均沒收。
    事  實
一、甲○○有侵占、偽造文書及違反麻醉藥品管理條例案件等前科，所犯違反麻醉藥
    品管理條例案件，經台灣台東地方法院判處有期徒刑四月，於民國（下同）八十
    二年四月二十九日執行完畢。又因違反麻醉藥品管理條例案件，於八十七年三月
    四日凌晨一時四十分許，在屏東縣內埔鄉地○路十四巷巷口為警查獲，並扣得安
    非他命○、一公克及吸食器一組（施用安非他命部分由檢察官另行偵辦），經警
    帶回屏東縣警察局內埔分局新北勢派出所（下稱新北勢派出所）偵訊，為脫免刑
    責，甲○○竟於同日新北勢派出所及檢察官偵訊中，以其弟（起訴書誤載為兄）
    王慶章之名應訊，並於警、偵訊筆錄及尿液送驗受檢人真實姓名代號對照表、權
    利告知書及逮捕通知書上，擅自偽造「王慶章」之簽名及指印，使王慶章本人有
    遭刑事訴追之危險性，足生損害於王慶章及警察、檢察官對刑事案件偵查結果之
    正確性。
二、案經台灣屏東地方法院檢察署檢察官簽分偵辦。
    理  由
一、右開事實，業據被告甲○○坦承不諱，核與王慶章於原審法院八十七年度易字第
    一０六三號案件審理中之證述相符，並有被告所涉犯前開施用安非他命案件之警
    、偵訊卷宗中所附之警、偵訊筆錄及尿液送驗受檢人真實姓名代號對照表、權利
    告知書及逮捕通知書可稽，本件事證明確，被告之犯行應堪認定。
二、核被告所為，係犯刑法二百十七條第一項之偽造署押罪。又被告雖先後多次偽造
    署押，然均係於同一案件中，利用相同之機會，偽造並行使同一人之簽名，侵害
    一個法益，顯係基於單一犯意之接續犯罪行為，應以單純一罪論。再被告於八十
    二年間，因違反麻醉藥品管理條例案件，經台灣台東地方法院判處有期徒刑四月
    ，於八十二年四月二十九日執行完畢，有本院被告全國前案查註紀錄表附卷可憑
    ，茲於執行完畢後五年以內再犯有期徒刑之罪，為累犯，應依刑法第四十七條之
    規定加重其刑。
三、原審論處被告罪刑，固非無見。惟按刑法上之偽造署押罪，係指偽造簽名、畫押
    而言；若在制式之書類上偽造他人之簽名，以有一定意思表示，具有申請書或收
    據等類性質者，始足成立偽造文書罪（最高法院七○台上字第五七八二判例意旨
    參照），而被告於上開警、偵訊筆錄及尿液受檢人真實姓名代號對照表、權利告
    知書逮捕通知書書上，偽造「王慶章」之簽名，其係基於受訊人、受通知、受檢
    查尿液之地位，並未就該文書之內容而為意思表示，該文書亦未具有申請書或收
    據等類性質，被告之行為應屬單純偽造署押罪（檢察官亦以此罪名起訴），原判
    決變更檢察官起訴法條，改論處被告行使偽造私文書罪，尚有未洽。被告上訴意
    旨雖未指摘及此，但原判決既有可議，仍無可維持，應將原判決撤銷改判。爰審
    酌被告之素行、犯罪之動機、所用之手段、所生之危害及其犯後坦承犯行等一切
    情狀，量處如主文第二項所示之刑。至被告於八十七年三月四日警、偵訊筆錄、
    同日之尿液送驗受檢人真實姓名代號對照表、權利告知書及逮捕通知書內偽造之
    「王慶章」署押各一枚，依刑法第二百十九條之規定均應沒收。
四、台灣屏東地方法院檢察署於八十九年五月二十二日移送該署八十九年度偵字第二
    六二二號甲○○偽造文書案，認與本案有連續犯關係，而聲請併辦。惟查，該案
    被告涉嫌犯罪行為之時間係八十八年九月十九日，與本案犯罪時間相距有一年六
    個月，且係在其另案所犯竊盜罪案件偽造署押，故難認與本案犯行係基於概括之
    犯意為之，此部分應退回檢察官卓辦。
據上論結，應依刑事訴訟法第三百六十九條第一項前段、第三百六十四條、第二百九
十九條第一項前段，刑法第二百十七條第一項、第四十七條、第二百十九條，判決如
主文。
本案經檢察官郭振昌到庭執行職務。
中    華    民    國      八十九    年     十二       月      三十      日
                              臺灣高等法院高雄分院刑事第二庭
                                  審判長法官  曾永宗
                                        法官  陳中和
                                      法官  邱永貴
右正本證明與原本無異。
不得上訴。
                                      書記官  周能智
中    華    民    國      九十      年       一       月        二      日
附錄：本判決論罪科刑法條：
刑法第二百十七條第一項：
偽造印章、印文或署押，足以生損害於公眾或他人者，處三年以下有期徒刑。
                                                                        Ｋ


司法院資訊處製作；財團法人民間司法改革基金會備份。
